臺灣桃園地方法院刑事判決　　　　　　　　　　　　　九十三年度易緝字第七一號
　　公　訴　人　臺灣桃園地方法院檢察署檢察官
　　被　　　告　丁○○　男　四.
右列被告因詐欺等案件，經檢察官提起公訴（九十一年度偵字第九五六八號），本院
判決如左：
    主  文
丁○○共同意圖為自己不法之所有，以詐術使人將本人之物交付，累犯，處有期徒刑
柒月，扣案照片拾玖張沒收。又共同連續意圖為自己不法之所有，以恐嚇使人將本人
之物交付，未遂，累犯，處有期徒刑壹年。應執行有期徒刑壹年伍月，扣案照片拾玖
張沒收。
    事  實
一、丁○○前曾於民國八十四年間分別因違反麻醉藥品管理條例、竊盜二案件，依序
    經臺灣台北地方法院、臺灣高等法院各以八十四年度易字第三五二一號、八十四
    年度上訴字第六二九０號判決分別判處有期徒刑四月、一年二月，嗣經合併定應
    執行刑為有期徒刑一年四月確定。再於八十五年間因竊盜案件，經臺灣高等法院
    以八十五年度上易字第一四二二號判決判處有期徒刑五月確定。上開三罪接續執
    行至八十六年六月二十二日縮刑期滿，執行完畢。出獄後，又於八十六年、八十
    七年間各因竊盜案件，經本院分別以八十六年度易字第五三五０號、八十七年度
    易字第三六六一號判決分別判處有期徒刑八月、一年二月確定後，送監執行至八
    十九年四月二十六日假釋並交付保護管束在外，迄八十九年十月十六日保護管束
    期滿，未經撤銷，視為執行完畢。
二、詎丁○○猶不知悔改，其於九十一年五月初，偶然與乙○○自不知情之陳萬貴處
    ，得知丙○○（原名葉日榮，以下均稱丙○○）向桃園縣復興鄉公所承包「小烏
    來卡普道路修復工程」一事後，認可從中敲詐取利，竟與乙○○共同意圖為自己
    不法之所有，並基於詐欺取財之犯意聯絡，先於九十一年五月十五日，推由丁○○央請陳萬貴帶至前開工程工地拍照後，再於同年五月十七日下午二時許，共同
    前往桃園縣復興鄉，由乙○○以電話向丙○○之弟葉日華佯稱略以：因有民眾向
    桃園公共工程委員會檢舉丙○○承包之復興鄉○○村○○道路工程有問題，委員
    會處長指派伊二人前來調查云云，而與丙○○相約於新峰農會，再轉至丙○○位
    於桃園縣大溪鎮新峰里四鄰腦窟寮三十三號住處。丁○○、乙○○二人即於當日
    下午三時許，在上址丙○○住處，向丙○○出示上開丁○○事先拍攝之工地照片
    ，謊稱略以：有人向桃園公共工程委員會檢舉丙○○施做之工程寬度、尺寸都有
    問題，並有照片為證，必須查辦，但丙○○可付款新台幣（下同）二十萬元解決
    ，否則將無法施工云云。適丙○○苦於工地時常有人滋事，延宕工程進度，竟爾
    陷於錯誤，遂依議提領二十萬元現金交付予丁○○、乙○○；丁○○二人見已詐
    得款項，即留下捏造之姓名、電話等資料予丙○○後，脫身離去。旋丙○○細思
    結果，認有蹊蹺，乃按丁○○留下之資料向相關單位查訪，發覺受騙後即四出尋
    找，而於同日下午三時十五分許，在新峰農會附近尋得丁○○後，向丁○○索回
    款項。
三、丁○○、乙○○遭丙○○索回前開詐欺所得後，心有不甘，竟又另行起意，而基
    於恐嚇取財之概括犯意聯絡，由乙○○於當日（九十一年五月十七日）晚間七時
    許、八時十分許，接續撥打丙○○電話，向丙○○恐嚇稱：「我們不是公共工程
    委員會的人，現在在跑路，需要錢花，拿二十萬元出來，否則讓工地做不下去」
    云云，並要求丙○○於當日晚間八時三十分許，將二十萬元帶至桃園縣大溪鎮○○路○段「水源地餐廳」付款；丙○○不堪其擾，乃佯為同意並報警處理。旋於
    當日晚間八時三十分許，為警埋伏在約定交款之「水源地餐廳」前，查獲前來取
    款之丁○○，丁○○二人始未得逞。嗣丁○○經警員訊問後，因相關事證未經查
    明，遂先予釋放在外。
四、詎丁○○經釋放在外，心有不甘，竟又與乙○○共同承前恐嚇取財之概括犯意聯
    絡，推由乙○○於翌日（九十一年五月十八日）下午二時許，以電話向丙○○恐
    嚇稱：「你很厲害，害我朋友被抓，要作朋友或敵人都可以，讓你選，我會製造
    假車禍撞你的工人，還要到你家裡開槍，你的家在哪裡，車子幾部我都知道，你
    最好把錢準備好，等我通知你」云云；再接續於當日下午二時三十分、四時許及
    六時許，以類似言詞恐嚇丙○○，並指定於當日晚間七時三十分，在桃園縣大溪
    鎮神牛觀光區前付款。丙○○亦佯為同意，並報警處理。嗣於當日晚間，丁○○
    駕駛Ｌ七—六二八八號自小客車附載乙○○及不知情之林菊春、廖韻禎（林菊春
    、廖韻禎均由檢察官另為不起訴處分確定），前往上址觀光區預備取款時，為防
    杜警員查緝，又指示丙○○改在桃園縣大溪鎮○○○○道交款。旋於當日晚間七
    時三十分許，為警在上處外環道往觀音亭方向五百公尺旁，查獲出面取款之乙○○，再循線查獲丁○○，並起出上開丁○○所有用於詐欺丙○○之工地照片共十
    九張，丁○○二人方未得逞。
五、案經丙○○訴由桃園縣警察局大溪分局報請臺灣桃園地方法院檢察署檢察官偵查
    起訴。
    理  由
一、訊據被告丁○○固不否認於九十一年五月十五日，與陳萬貴共同前往丙○○位於
    桃園縣復興鄉之「小烏來卡普道路修復工程」工地拍照後，再與乙○○共同假冒
    桃園公共工程委員會之人員，向丙○○佯稱：有人檢舉丙○○施作之「小烏來卡
    普道路修復工程」有問題，需出款二十萬元擺平此事云云，而向丙○○詐得二十
    萬元；惟丙○○付款後隨即發現有異，而及時向被告索回款項。然被告與乙○○
    不甘到手之款項被丙○○追回，遂又由乙○○於五月十七日晚間，以電話恐嚇丙○○稱：伊二人現在在跑路，需要錢花，拿二十萬元出來，否則讓工地做不下去
    云云，經丙○○佯裝答允並報警處理，而查獲出面取款之被告。而被告經警員釋
    放後，又於同年五月十八日駕駛Ｌ七—六二八八號自小客車，搭載乙○○前往內
    柵外環道，由乙○○下車準備取走丙○○交付之二十萬元時，為警再度查獲等事
    實。惟否認有何詐欺、恐嚇取財犯行，辯稱：我是有跟乙○○一起去，但我什麼
    事都沒有做，一開始我不知道乙○○拿照片要做什麼，是後來聽乙○○跟丙○○
    對話時，才知道乙○○要向丙○○要錢，之後我跟乙○○去，我知道乙○○還是
    要向丙○○拿錢，但我不甘心丙○○報警抓我跟乙○○，所以我還是跟乙○○一
    起去，其他事情我都不清楚云云（本院九十三年七月二十八日筆錄）。經查：
（一）被告丁○○於警訊中自承：「‧‧‧九十一年五月十七日早上八時許，乙○○
      打我的行動電話，說三民葉先生的工程不合規定，約我一同過去跟他拿錢，我
      就跟他去。‧‧‧到葉日榮（以下逕改為丙○○）家後，乙○○就跟他說我們
      是桃園公共工程委員會的人，有人檢舉你們在卡普的道路工程有問題，尺寸都
      不合，並拿照片給葉日榮看，然後說只要你們拿一些錢出來，我可以換掉，並
      開口要新台幣二十萬元，丙○○就去提錢拿二十萬給乙○○。在現場都是乙○○講的，我只有說我也是做工程的，你們工程有問題我也知道。乙○○跟丙○○拿二十萬元後，就把錢拿給我，我就放在口袋。拿錢後大約五、六分鐘，我
      們走到新峰農會，丙○○就開車追來，說乙○○留的電話號碼是假的，都騙人
      的，我聽到就把錢都還給他」、「還他們錢後，我和乙○○在他車上約半個小
      時，乙○○就打電話給丙○○說我們也不是桃園公共工程委員會的人，現在是
      在跑路，生活甘苦，要些錢來花花，要給二十萬。‧‧‧九十一年五月十七日
      大約二十時五十分許，乙○○打電話給丙○○，約定十分鐘後，在大溪鎮○○
      路○段水源地餐廳前見面。乙○○跟我說已經和丙○○談好了，就跟我說我載
      你到水源地餐廳，並叫我先下車等丙○○，之後他就開車走了，等到丙○○來
      的時候，我跟丙○○還未談，警方就出面跟我說明這件案件‧‧‧」、「我與
      陳萬貴於九十一年五月十六日晚間八時許，有至復興鄉義盛村卡普地區由被害
      人丙○○所承包工程因工程有弊案，所以我們才去拍照‧‧‧」、「當時陳萬
      貴駕車載我及我妻子和乙○○從關西來到大溪後，於十八日十七時五十五分許
      勘查現場，取款地點大溪鎮○○里○○○○道路側垃圾架旁，乙○○就於該處
      下車，‧‧‧並於事前約好款項到手後，即刻電話通知並於桃園女子監獄前等
      他，但因一直等不到電話，所以跑回案發現場，警方才得將我逮捕到案‧‧‧
      」等語（偵查卷第三十一頁、三十一頁反面、三十四頁）。經核被告上開自白
      ，除指述陳萬貴參與犯案之情節外，其餘情節與證人丙○○在偵查中指稱：「
      ‧‧‧九十一年五月十七日下午三時許，至大溪鎮我住處向我騙二十萬元的人
      是乙○○與丁○○，他們說他們是桃園公共工程委員會的人，他們處長派他們
      來說，民眾檢舉我們未按圖施工，有拍照，要我們拿錢出來擺平此事，因我們
      工地之前曾遭不詳人士破壞，所以我希望能花錢了事，給他們二十萬元。他們
      拿了二十萬元之後，我們電話去問公共工程委員會，結果沒這回事，我才知被
      騙，就趕快打電話找他們把錢拿回來」、「九十一年五月十七日晚上七點，應
      該是乙○○打電話恐嚇我拿錢出來，丁○○是拿錢時被抓」等語相符；丙○○
      在本院審理時，並為相同指述（偵查卷第一三一頁反面、本院九十一年度易字
      第二三六一號卷第六十一頁、九十三年七月二十八日筆錄）。又證人陳萬貴在
      偵查中陳稱略以：伊有和丁○○至復興鄉工地拍照，因為伊認為工程有瑕疵，
      所以和丁○○去工地拍照，要到鄉公所檢舉承包商，但拍完後伊沒有去檢舉，
      因為相機是丁○○的，他拿去洗照片等語（偵查卷第一二二頁反面），證人即
      查獲警員甲○○證稱略以：我們派了三個小組的人員過去，本來約在神牛區付
      款，後來被告又將地點改在內柵外環道，我們就在該處埋伏，在那邊等了約十
      分鐘左右，看到乙○○出來拿錢，就上前圍捕，在埋伏現場有看到被告的車子
      ，在現場繞了好幾次，當時就有注意到他，所以逮捕乙○○之後，就去攔截被
      告的自小客車等語（本院九十三年七月二十八日筆錄），此並均可佐證被告前
      開自白屬實。此外，復有被告與乙○○持以詐欺丙○○之工地現場照片共十九
      張、贓物領據一張附卷（偵查卷第十七頁至第二十六頁、第六十二頁），乙○○恐嚇丙○○之錄音帶一卷及其譯文扣案可資佐證（偵查卷第一一六頁以下）
      。綜上，足認被告上開自白屬實；其與乙○○共同詐欺及恐嚇丙○○之犯行，
      均可認定。
（二）被告雖辯稱略以：伊與陳萬貴係為檢舉丙○○工地之弊端，方前往工地拍照，
      而假冒公共工程委員會向丙○○索款，以及事後以電話恐嚇丙○○付款二事，
      均係乙○○一人所為，伊僅係陪同乙○○前往，與伊無關云云。姑不論與前開
      事證不符，即觀諸本件事前係由被告前往拍照，中間亦由其與乙○○出面假冒
      桃園公共工程委員會之人員，向丙○○索款二十萬元，而在丙○○發覺受愚，
      及時向被告與乙○○索回款項後，雖係由乙○○以電話恐嚇丙○○付款，然亦
      由被告出面取款，甚且在被告為警查獲後，乙○○再度以電話恐嚇丙○○付款
      時，仍係由被告駕車搭載乙○○前往，由上經過，亦足認定被告自始知情並參
      與其事。不僅如此，既然乙○○準備假冒公共工程委員會人員，向丙○○詐取
      款項，則為防被告在不知情之情形下露出馬腳，衡情乙○○自應與被告事先串
      同後，始能相偕出發詐財，否則被告在場不僅無用，反有敗事之虞。此觀被告
      在乙○○冒充上開委員會人員，向丙○○詐財之過程中，不僅未拆穿乙○○之
      謊言，反而出言附和，向丙○○取款一節，益臻明顯。況且，縱如被告所辯：
      伊在乙○○混充公共工程委員會人員，開口向丙○○索款時，始知乙○○意在
      詐財，而在丙○○識破上情，向被告二人追回款項後，因不甘到手款項被丙○○追回，故在知悉乙○○恐嚇丙○○付款時，出面取款等語屬實，則其在乙○○出言詐財時一旁附和掩護，又於乙○○恐嚇取款時出面取款，仍足認定被告
      不僅知悉乙○○所謀，且實際參與其事，其所辯亦不足執為有利於其之認定。
      至於出言詐財、恐嚇丙○○者，雖均由乙○○出面，然此不過其二人內部之分
      工而已，仍不足執為有利被告之認定。綜上，被告所辯顯係卸責之詞，並不足
      採。
（三）證人乙○○雖於本院審理中證稱：伊和丁○○去找丙○○，是伊開口假冒公共
      工程委員會人員，向丙○○詐財時，丁○○才知道伊要騙錢，後來伊打電話恐
      嚇丙○○，是向丁○○說要找朋友，請丁○○開車載伊去，丁○○並不知情云
      云（本院九十三年七月二十八日筆錄）。惟乙○○所述被告不知情之部分，與
      其警訊中自承與陳萬貴、丁○○共同向丙○○詐財等語（偵查卷第五頁），有
      所出入，已難遽信。且與前開事證不符，又與常情相違，此則如前述。佐以乙○○與被告為朋友關係，且係本件共犯，所述不無迴護被告之意。是故，乙○○在本院所述，應係迴護被告之詞，亦不可採。
（四）被告與乙○○共同假冒桃園公共工程委員會人員，向丙○○詐財二十萬元，而
      於得手後旋即遭丙○○識破，及時向被告等追回款項，其二人心有不甘，乃由
      乙○○再次以電話向丙○○恐嚇索款，而由被告出面取款等情，均如前述，其
      二人就上開詐欺及恐嚇犯行間，應有犯意聯絡及行為分擔，均為共同正犯。至
      被告在警訊中雖指稱略以：陳萬貴和伊一起去丙○○的工地拍照，向丙○○詐
      財的事，他也有參加等語（偵查卷第三十三頁反面），且陳萬貴亦確實與被告
      前往拍照。惟陳萬貴在偵查中否認與被告及乙○○共同謀議詐財，並陳稱：照
      片是被告拿去洗等語，此如理由（一）所述，而證人丙○○陳稱：陳萬貴沒有
      和伊接觸過，應該沒有涉入這件事等語（偵查卷第一三二頁反面），亦難執為
      不利於陳萬貴之認定。故依現有證據，尚難認定陳萬貴為共犯，併予敘明。
（五）被告與乙○○在假冒桃園公共工程委員會人員，向丙○○詐得二十萬元，渠等
      犯行即屬既遂。至於其二人在行騙後，雖旋即為丙○○發覺並追回款項，然此
      係犯罪所得之追討，無關犯罪既遂未遂之認定，附予敘明。
（六）綜上所述，本件事證已臻明確，被告丁○○所辯無非卸責之詞，不足採信，其
      犯行堪予認定。
二、核被告丁○○所為，係犯刑法第三百三十九條第一項之詐欺取財罪，及同法第三
    百四十六條第三項、第一項之恐嚇取財未遂罪。乙○○於九十一年五月十七日晚
    間七時許、八時十分許，兩次以電話恐嚇丙○○，另於翌日下午二時許、二時三
    十分及四時許，三次以電話恐嚇丙○○，係分別利用同一犯罪機會，接續對丙○○實施恐嚇行為，不僅恐嚇時間、地點均甚密接，且係侵害同一法益，應各依接
    續犯論以一罪，即為已足。被告與乙○○就前開詐欺、恐嚇之犯行間，均有犯意
    聯絡及行為分擔，為共同正犯。被告等於九十一年五月十七日，以電話恐嚇丙○○付款二十萬元，而在為警查獲後，於翌日再次以電話恐嚇丙○○付款，為警二
    度查獲，該二次恐嚇犯行時間緊接，所犯為構成要件相同罪名，顯係基於概括犯
    意而為，應依連續犯之規定以一罪論，並加重其刑。被告所犯上開二罪間方法不
    同，行為互異，係分別起意，應分論併罰。又被告前有如事實欄所示之科刑及執
    行情形，有臺灣桃園地方法院檢察署刑案資料查註記錄表、臺灣高等法院被告全
    國前案紀錄表各一份在卷可稽，其於前案有期徒刑執行完畢後，五年內再犯本件
    有期徒刑以上刑之罪，為累犯，依刑法第四十七條規定加重其刑，並就恐嚇取財
    部分遞加重其刑。另查，被告等二次恐嚇丙○○付款之犯行，固因丙○○拒絕付
    款而均未得逞，然斟酌本件被告與乙○○對丙○○詐財在先，繼而恐嚇，為警查
    獲後仍不死心，竟再度恐嚇丙○○付款，其不知悔改，故就該二次恐嚇未遂犯行
    ，應無依刑法第二十六條規定減輕其刑之必要，併此敘明。爰審酌被告此前已有
    多次竊盜之財產犯罪前科，仍不知悔改，又與乙○○再犯本件詐欺、恐嚇取財等
    犯行，其與乙○○先係對丙○○詐財，而在丙○○識破騙局，及時追回款項後，
    乃出之以恐嚇手段，向丙○○索款，於為警查獲後不知收斂，竟又再次恐嚇丙○○付款，其形跡惡劣，無視公權力之存在，無論犯罪動機、手段均極可議，丙○○雖無財產之具體損失，然其頻頻遭受被告之無端需索，亦不能謂全無精神、時
    間等無形損害，被告事後多方飾詞卸責，顯無悔意，其犯後態度亦屬不佳，及公
    訴人對被告前開詐欺、恐嚇未遂犯行，依序求刑有期徒刑七月、一年六月，本院
    認為恐嚇部分求刑稍嫌過重等一切情狀，分別量處如主文所示之刑，並定其應執
    行之刑，以示懲儆。至公訴人請求強制工作部分，查被告雖有多次竊盜前科，然
    其所犯之詐欺、恐嚇取財犯行則僅此一件，不能遽認其有此犯罪習慣，或以此為
    業。又本次被告並非犯竊盜罪，自無以其所犯之竊盜前科為由，諭知強制工作之
    理。是故，公訴人此部分所請尚難准許，附予敘明。扣案被告用於詐欺丙○○之
    照片共十九張均為其所有，且係供被告與乙○○犯罪所用之物，依刑法第三十八
    條第一項第二款規定沒收。
據上論斷，應依刑事訴訟法第二百九十九條第一項前段，刑法第二十八條、第五十六
條、第三百三十九條第一項、第三百四十六條第三項、第一項、第四十七條、第五十
一條第五款、第三十八條第一項第二款，判決如主文。
本案經檢察官林秀敏到庭執行職務。
中        華        民        國    九十三    年    八    月    十一    日
                                  臺灣桃園地方法院刑事第八庭
                                      審判長法  官   林恆吉
                                            法  官   劉秀君
                                            法  官   陳彥宏
右正本證明與原本無異
如不服本判決書應於送達後十日內向本院提出上訴狀
                                            書記官 　翁其良
中        華        民        國    九十三    年    八    月    十一    日
論罪法條：刑法第三百三十九條第一項、第三百四十六條第三項、第一項
中華民國刑法第三百三十九條
(普通詐欺罪)
意圖為自己或第三人不法之所有，以詐術使人將本人或第三人之物交付者
，處五年以下有期徒刑、拘役或科或併科一千元以下罰金。
以前項方法得財產上不法之利益或使第三人得之者，亦同。
前二項之未遂犯罰之。
中華民國刑法第三百四十六條
(單純恐嚇罪)
意圖為自己或第三人不法之所有，以恐嚇使人將本人或第三人之物交付者
，處六月以上五年以下有期徒刑，得併科一千元以下罰金。
以前項方法得財產上不法之利益，或使第三人得之者，亦同。
前二項之未遂犯罰之。
